【裁判字號】    95,訴,3884
【裁判日期】    950530
【裁判案由】    返還信用卡消費貸款
【裁判全文】
臺灣臺北地方法院民事判決              95年度訴字第3884號
原      告  國泰世華商業銀行股份有限公司
法定代理人  丙○○
訴訟代理人  甲○○
被      告  乙○○
上列當事人間請求返還信用卡消費貸款事件，本院於民國95年5
月16日言詞辯論終結，判決如下：
    主    文
被告應給付原告新台幣陸拾柒萬伍仟貳佰捌拾伍元，及其中新台
幣伍拾肆萬陸仟壹佰肆拾元部分自民國九十五年一月二十七日
起至清償日止，按年息百分之一九點七計算之利息；其中新台幣
捌萬捌仟伍佰陸拾元部分自民國九十五年一月二十七日起至民
國九十五年五月十七日止，按年息百分之五點八八，自民國九十
五年五月十八日起至清償日止，按年息百分之一四點八八計算之
利息。
訴訟費用由被告負擔。
    事實及理由
一、本件依信用卡約定條款第二十六條前段約定，因本契約涉訟
    時，持卡人／商務卡申請人即被告並同意以台灣台北地方法
    院即本院為第一審管轄法院，本院就本件自有管轄權；又被
    告未於言詞辯論期日到場，核無民事訴訟法第386條所列各
    款情形，應依原告之聲請，由其一造辯論而為判決。
二、原告主張：（一）被告乙○○於民國93年7月9日與其成立信
    用卡使用契約，領用如附表編號1所示之信用卡使用，依約
    被告就使用系爭信用卡所生之債務，負全部給付責任，被告
    領用系爭信用卡後，即得於各特約商店記帳消費，但依約定
    應於當期繳款截止日前向其全部清償，或以循環信用方式繳
    付最低應繳金額，逾期清償者，除喪失期限利益外，應另行
    給付按年息19.7%計算之利息。（二）被告另於93年11月16
    日簽立餘額代償申請書，由其於同年月17日以如附表編號2
    所示之代償卡代付被告於第三人遠東國際商業銀行、中國信
    託商業銀行之信用卡欠款，就該代償部分之利息及費用，計
    收方式係以代償後，前18個月內以年息5.88%計收利息，第
    19個月起以年息14.88%計收利息，另按月收取帳務管理費新
    台幣（以下同）288元。（三）被告另於93年7月19日與其成
    立如附表編號3所示之信用卡簡易通信貸款契約，向其貸款
    28萬元，向其貸款28萬元，約定分50期清償，依約每月應繳
    月付金7,800元（含手續費2,200元），併入信用卡帳單中與
    信用卡消費帳款一同繳納。依約定條款第1條之約定，如未
    依約於繳款期限前繳款或未繳足月付金時，其得將未繳金額
    之本金部分或經其主張視為到期之本金部分，按信用卡循環
    利率（年息19.7%）計算利息。嗣於94年3月30日就未清償部
    分24萬800元，由其以如附表編號4所示之「感恩回饋專案」
    信用卡簡易通信貸款契約同意續約延展，約定分60期清償，
    按年息14.8%計算利息，採本利平均攤還方式按月計付本息
    ，併入信用卡帳單中與信用卡消費帳款一同繳納。依約定條
    款第1條之約定，如未依約於繳款期限前繳款或未繳足月付
    金時，其得將未繳金額之本金部分或經其主張視為到期之本
    金部分，按信用卡循環利率（年息19.7%）計算利息。（四
    ）被告又於94年6月6日與其成立如附表編號5所示之信用卡
    簡易通信貸款契約，向其貸款21萬元，約定按年息18.5%計
    收利息，約定分60期清償，依年金法按月計付本息，併入信
    用卡帳單中與信用卡消費帳款一同繳納。依約定條款第1條
    之約定，如未依約於繳款期限前繳款或未繳足月付金時，其
    得將未繳金額之本金部分，或經其主張視為到期之本金部分
    ，按信用卡循環利率（年息19.7%）計算利息，又依約定條
    款第4條、第5條約定，倘為延遲繳款經其主張暫停被告信用
    卡之權利時，即喪失期限利益，其債務視為全部到期。詎被
    告乙○○至95年1月26日止，帳款尚餘67萬5,285元未按期繳
    付（含信用卡帳款金額10萬6,635元、簡易通信貸款帳款金
    額47萬6,053元及代償金額9萬2,597元），迭經催討無效，
    為此提起本件訴訟等語。並聲明：如主文第1項所示。（原
    另請求自95年1月27日起至清償日止，按月計收帳務管理費
    288元部分，業已於言詞辯論時撤回。）
三、被告方面：
    被告未提出書狀作何聲明或陳述。
四、得心證之理由：
（一）原告主張之事實，已據其提出信用卡消費帳款債權明細報
      表、約定條款、餘額代償約定條款、國泰世華銀行餘額代
      償申請書、晉升金卡/白金卡申請書各1件、國泰世華銀行
      信用卡簡易通信貸款申請書2件、信用卡--歷史帳單彙總
      查詢3件、93年12月信用卡對帳單、客戶歸戶資料明細查
      詢各1件及戶籍謄本等件為證，核屬相符，被告未於言詞
      辯論期日到場，亦未提出書狀作何聲明或陳述，堪信原告
      主張為真實。
（二）按持卡人依其與發卡機構所訂立之信用卡使用契約，取得
      使用信用卡向特約商店簽帳消費之資格，並對發卡機構承
      諾償付帳款，而發卡機構則負有代持卡人結帳，清償簽帳
      款項之義務。此種持卡人委託發卡機構付款之約定，具有
      委任契約之性質，倘持卡人選擇以循環信用方式繳款，就
      當期應償付之帳款僅繳付最低應繳金額，其餘應付款項由
      發卡機構先行墊付，持卡人則依約定給付循環利息者，又
      具有消費借貸契約之性質。稱消費借貸者，謂當事人一方
      移轉金錢或其他代替物之所有權於他方，而約定他方以種
      類、品質、數量相同之物返還之契約，當事人之一方對他
      方負金錢或其他代替物之給付義務而約定以之作為消費借
      貸之標的者，亦成立消費借貸；借用人應於約定期限內，
      返還與借用物種類、品質、數量相同之物，民法第474條
      、第478條前段分別定有明文。又遲延之債務，以支付金
      錢為標的者，債權人得請求依法定利率計算之遲延利息。
      但約定利率較高者，仍從其約定利率。同法第233條第1項
      亦有明定。查，被告乙○○至95年1月26日止，帳款尚餘
      67萬5,285元未按期繳付（含信用卡帳款金額10萬6,635元
      、簡易通信貸款帳款金額47萬6,053元及代償金額9萬2,59
      7元），迭經原告催討無效，依約其全部債務已視為到期
      ，自應就上開信用卡消費款等欠款負一次全部清償之責。
（三）從而，原告依消費借貸及信用卡約定條款請求被告給付信
      用卡消費款67萬5,285元（含信用卡帳款金額10萬6,635元
      、簡易通信貸款帳款金額47萬6,053元及代償金額9萬2,59
      7元），及其中本金54萬6,143元部分自95年1月27日起至
      清償日止，按年息19.7%計算之利息；其中本金8萬8,563
      元部分自95年1月27日起至95年5月17日止，按年息5.88%
      ，自95年5月18日起至清償日止，按年息14.88%計算之利
      息，為有理由，應予准許。
五、訴訟費用負擔之依據：民事訴訟法第78條。
中    華    民    國    95    年    5     月    30    日
                民事第一庭    法      官  張明輝
以上正本係照原本作成
如對本判決上訴，須於判決送達後20日內向本院提出上訴狀
中    華    民    國    95    年    5     月    30    日
                              法院書記官  周其祥
附表：
編號
 1 Master    正卡（卡號：0000000000000000,國泰世華銀行）
                   核卡日：93.07.09
 2 代償信用卡正卡（卡號：0000000000000000,國泰世華銀行）
                   核卡日：93.11.16
 3 信用卡簡易通信貸款正卡（卡號：0000000000000000,國泰世
                          華銀行）核卡日：93.07.19
 4 信用卡簡易通信貸款正卡（卡號：0000000000000000,國泰世
                          華銀行）核卡日：94.03.30
 5 信用卡簡易通信貸款正卡（卡號：0000000000000000,國泰世
                          華銀行）核卡日：94.06.06


司法院資訊處製作；財團法人民間司法改革基金會備份。
